臺灣臺北地方法院刑事判決　　　　　　　 94年度易字第534號
公　訴　人　臺灣臺北地方法院檢察署檢察官
被　　　告　丙○○
上列被告因詐欺案件，經檢察官提起公訴（九十三年度偵續字第
五三九號），本院判決如下：
    主  文
丙○○連續意圖為自己不法之所有，以詐術使人將本人之物交付
，累犯，處有期徒刑拾月。
    事  實
一、丙○○於民國八十七年二月間，因犯恐嚇、侵占等案件，經
    臺灣高等法院以八十六年度上易字第六二三一號判決就其所
    犯恐嚇罪部分判處有期徒刑五月，就其所犯侵占罪部分判處
    有期徒刑四月，應執行有期徒刑八月，判決確定後由檢察官
    簽發執行指揮書入監執行，嗣於八十八年二月二日執行完畢
    。
二、丙○○明知發票人為郭廷金、發票日為九十一年十二月五日
    、支票號碼為ＨＺ0000000號、面額為新臺幣（以下
    同）七十四萬六千三百二十元、付款銀行為合作金庫南京東
    路分行之支票（下稱郭廷金支票）及發票人為麗光線實業有
    限公司（下稱麗光線公司）、發票日為九十一年十一月三十
    日、支票號碼為ＣＮ0000000號、面額為五十八萬七
    千八佰元、付款銀行為臺北銀行吉林分行之支票（下稱麗光
    線公司支票）共二紙，係由真實姓名年籍不詳、綽號「黃志
    明」之成年男子於麗星郵輪上為償還賭債而交付，並非其經
    銷商或商業上往來所持有之支票，詎丙○○因經濟狀況不佳
    ，週轉困難，竟基於意圖為自己不法所有之概括犯意，先於
    九十一年九月十一日（起訴書誤載為九十一年九月十二日）
    ，持上開郭廷金支票前往甲○○設於臺北市大安區○○○路
    ○段一四八號十一樓之七之為邦興業股份有限公司，向甲○○表示郭廷金為其經銷商，票信沒有問題云云，向甲○○借
    款，致甲○○陷於錯誤，旋於同日前往世華聯合商業銀行忠
    孝分行匯款七十二萬元至板信銀行八德分行丙○○之帳戶內
    ，丙○○復承前開意圖為自己不法所有之概括犯意，於九十
    一年九月十六日持上開麗光線公司支票前往上址，向甲○○
    表示其有為旭麗電子印刷目錄文宣，雙方有生意上往來，故
    其取得旭麗電子之子公司麗光線公司之支票云云，致甲○○
    信以為真，而於當日交付現金四十萬元予丙○○，又於同年
    月二十日前往彰化銀行忠孝東路分行匯款十八萬七千八百元
    至丙○○上開帳戶，嗣丙○○均未返還上開款項，甲○○即
    於上開支票屆期後，向銀行提示，詎上開支票二紙均因拒絕
    往來遭退票，甲○○向銀行查詢郭廷金及麗光線公司之退票
    紀錄，發現郭廷金之退票紀錄共三百二十六張，金額共九千
    一百七十五萬五千餘元，麗光線公司則有退票紀錄一百七十
    七張，金額共三千七百十七萬六千九百二十七元，甲○○始
    知受騙。
三、案經甲○○訴由臺灣臺北地方法院檢察署檢察官偵查起訴。
    理  由
一、證據之認定：
  (一)被告丙○○於本院審理時固承認系爭二紙支票係黃志明於麗
    星郵輪上為償還賭債所交付，其並持黃志明所交付之上開支
    票二紙向甲○○借款共一百三十萬七千八百元，且於系爭二
    紙支票跳票後，其亦未返還借款予甲○○之事實，惟矢口否
    認有何詐欺取財犯行，辯稱：我拿系爭二紙支票向甲○○借
    款時，只有說這是應收帳款，而我拿麗光線公司的支票借款
    時，是有提到我跟旭麗電子有合作印書，同一時間旭麗電子
    也有拿票給我，但是我並沒有說麗光線公司是旭麗電子的子
    公司云云。
  (二)經查，被告確實有先後於上開時地持上開郭廷金支票及麗光
    線公司支票向甲○○借款，甲○○分別以匯款或現金之方式
    ，交付一百三十萬七千八百元予被告，嗣後被告並未償還借
    款，且上開郭廷金支票及麗光線公司支票均因存款不足及拒
    絕往來戶而不獲兌現之事實，為被告所是認，且經證人即告
    訴人甲○○及證人即案發當時告訴人之公司職員乙○○於本
    院九十四年十月二十日審理時證述明確（本院當日審判筆錄
    參照），並有上開郭廷金支票、麗光線公司支票正反面影本
    及各該支票之退票理由單影本各一份（偵字卷第二九頁至三
    一頁參照）、匯款回條影本二紙及收據影本一紙（偵續字卷
    第二十、二一頁參照）以及郭廷金及麗光線公司之第二類票
    據信用資料查覆單各一份（郭廷金部分，偵字卷第九三頁至
    一０一頁參照；麗光線公司部分，偵字卷第八七頁至第九二
    頁參照）在卷可稽。
  (三)本件之爭點為，被告持郭廷金支票及麗光線公司支票向甲○○借款時，有無向甲○○誆稱：郭廷金係經銷商，麗光線公
    司為旭麗電子子公司，票信無虞云云，致甲○○陷於錯誤，
    而交付一百三十萬七千八百元予被告之行為？
  1.就被告客觀上是否構成詐欺取財之行為，茲論述如下：
  (1)證人甲○○於本院上開審理期日證稱：被告當時說他的公司
    財務有困難，所以有拿一張郭廷金為發票人的支票，說是總
    經銷的支票，來向我借錢，我有問說這是個人的票，怎麼會
    是總經銷的票呢，被告就跟我說，總經銷一直都是用郭廷金
    的票，沒有問題云云，所以我就匯錢給被告，過了一陣子，
    被告又拿了一張麗光線公司簽發的支票，說這是旭麗電子的
    子公司，因為他有幫旭麗電子做目錄文宣而收到的支票，所
    以這張票沒有問題云云，這兩張票我都有請乙○○小姐查證
    票信，查詢沒有問題後，我就依照票面金額借錢給被告，第
    一張郭廷金支票是被告堅持要給我利息，大約兩萬多元，而
    借他的錢是我親自去匯款的，至於第二張麗光線公司支票，
    我完全沒有拿利息，起初先借給他現金四十萬元，後來差額
    十八萬七千八百元的部分，我有再匯錢給被告，而我是因為
    支票是總經銷的票，票信有保證，所以才會借錢給被告，我
    借錢只有考慮票款可否拿到等語明確（本院九十四年十月二
    十日審判筆錄參照）。
  (2)證人乙○○亦於本院上開審理期日證稱：我在九十一年間任
    職於甲○○所經營的為邦興業股份有限公司，被告有拿上開
    二紙支票到甲○○的公司向甲○○借款，這兩張支票都是由
    我經手，被告拿郭廷金為發票人的那張支票來借錢時，有說
    這張票是他的經銷商所簽發的，他一直有跟郭廷金有往來，
    支票沒有問題云云，後來他又拿麗光線公司的支票來借款，
    我問他說這是誰簽發的，被告說是旭麗電子的關係企業，他
    有幫旭麗電子印東西，他們有生意上的往來云云，被告來借
    錢的時候，我、甲○○及被告三個人同時在場，至於後來甲○○借了多少錢給被告，我已經不太記得了，其中一張好像
    有算一點利息，而九十三年度偵續字第五三九號偵查卷第二
    一頁的收據是甲○○請我打字，之後再給被告簽名的等語屬
    實（同上審判筆錄參照）。
  (3)由上開二位證人之證述內容以觀，足證被告持上開郭廷金支
    票向甲○○借款時，確實向甲○○誆稱該紙支票為經銷商所
    簽發之支票，票信無虞云云，因而使甲○○陷於錯誤，匯款
    七十二萬元至被告之帳戶，又被告持上開麗光線公司支票向
    甲○○借款時，復向甲○○詐稱因其與旭麗電子有生意往來
    ，方取得旭麗電子子公司麗光線公司所簽發之支票云云，致
    甲○○信以為真，先後交付現金四十萬元及匯款十八萬七千
    八百元至被告之帳戶之事實無訛。
  2.且被告於本院上開審理期日時供稱：因一名真實姓名、年籍
    不詳、自稱「黃志明」之成年男子在麗星郵輪上積欠其賭債
    ，故提出系爭二紙支票作為償債之用等語（同上審判筆錄參
    照），而被告於九十三年四月六日檢察官偵訊時供承：我對
    甲○○說謊，說這兩張票是我的應收帳款，讓他認為這是我
    的客票，因為那時是為了維繫我的票信才這樣說的，這一次
    我心存僥倖，看可否把錢放在銀行等語（偵字卷第六十頁參
    照），嗣於九十四年一月四日檢察官偵訊時復供承：黃志明
    給我票的時候，有說麗光線公司這張票可能跟旭麗電子有關
    ，我不知道他的話是否真實，為了增加自己的信用度，所以
    我在拿票給乙○○時，就說麗光線公司與旭麗電子有關等語
    （偵續字卷第十六頁參照），由上可知，被告明知系爭二紙
    支票並非其經銷商所交付，麗光線公司亦非旭麗電子之子公
    司，且其亦不確定該二紙支票可否兌現，竟仍持向甲○○借
    款，且於借款之時，竟誆稱郭廷金支票為應收帳款，麗光線
    公司為旭麗電子子公司云云，藉以增加其信用度，而使甲○○如數借款等情，被告主觀上確實具有為自己不法所有之意
    圖，而為詐欺取財之犯意甚明。
  3.綜上所述，可知被告基於為自己不法所有之概括犯意，先持
    上開郭廷金支票向甲○○借款時，向甲○○誆稱：該紙支票
    為經銷商所簽發之支票，票信無虞云云，因而使甲○○陷於
    錯誤，匯款七十二萬元至被告之帳戶，復持上開麗光線公司
    支票向甲○○詐稱：因其與旭麗電子有生意往來，方取得旭
    麗電子子公司麗光線公司所簽發之支票云云，致甲○○信以
    為真，先後交付現金四十萬元及匯款十八萬七千八百元至被
    告之帳戶之事實，被告所為上開辯解，均屬事後卸責之詞，
    不足採信，本件事證明確，被告之犯行堪以認定。
二、論罪科刑之法律適用：
  (一)核被告丙○○所為，係犯刑法第三百三十九條第一項之詐欺
    取財罪。其先後兩次詐欺取財之行為，時間緊接，方法相同
    ，觸犯構成要件相同之罪，顯係基於概括犯意而為之，為連
    續犯，依刑法第五十六條之規定，以一罪論，並加重其刑。
  (二)公訴意旨以：被告以告訴人書籍需再版為由，向告訴人借款
    五十萬元，而涉犯刑法第三百三十九條第一項之詐欺取財罪
    嫌等語，業經全程到庭實行公訴之檢察官於本院九十四年十
    月二十日審理時，以言詞表示減縮此部分之犯罪事實（本院
    當日審判筆錄參照），故此部分並非本院審理之範圍，併此
    敘明。
  (三)查被告有如事實一之部分所載之前科，有臺灣高等法院被告
    全國前案紀錄表一份在卷可稽，並有被告所犯前開案件之判
    決書一份附本院卷可稽，其前受有期徒刑執行完畢，於五年
    以內再犯本件有期徒刑以上之罪，為累犯，應依刑法第四十
    七條之規定加重其刑。
  (四)爰審酌被告之犯罪手段、目的、詐得金額達一百三十餘萬元
    ，而犯罪後迄今已逾三年，僅償還告訴人甲○○六萬元，以
    及其犯罪後之態度等一切情狀，量處如主文所示之刑。
據上論斷，應依刑事訴訟法第二百九十九條第一項前段，刑法第
五十六條、第三百三十九條第一項、第四十七條，罰金罰鍰提高
標準條例第一條前段，判決如主文。
本案經檢察官蘇維達到庭執行職務
中　　華　　民　　國　　94　　年　　11　　月　　3 　　日
　　　　　　　　　刑事第九庭審判長法  官  蘇素娥
                                  法  官  葉珊谷
                                  法　官　林怡秀
本件正本證明與原本無異。
如不服本判決，應於判決送達後十日內，向本院提出上訴狀。
　　　　　　　　　　　　　　　　書記官　林義盛
中　　華　　民　　國　　94　　年　　11　　月　　3 　　日
附錄本案論罪科刑法條全文：
中華民國刑法第三百三十九條
意圖為自己或第三人不法之所有，以詐術使人將本人或第三人之
物交付者，處五年以下有期徒刑、拘役或科或併科一千元以下罰
金。
以前項方法得財產上不法之利益或使第三人得之者，亦同。
前二項之未遂犯罰之。
